【裁判字號】    95,訴,175
【裁判日期】    950929
【裁判案由】    偽造文書等
【裁判全文】
臺灣新竹地方法院刑事判決               95年度訴字第175號
公  訴  人  臺灣新竹地方法院檢察署檢察官
被      告  乙○○
上列被告因偽造文書等案件，經檢察官提起公訴（94年度偵字第
3534號），經本院合議庭裁定改行簡式審判程序，判決如下：
    主  文
乙○○連續行使偽造私文書，足以生損害於他人，累犯，處有期
徒刑肆月，如易科罰金以佰元（即新臺幣玖佰元）折算壹日。
領料放行單貳紙上偽造之「丙○○」署押共肆枚，均沒收。
    事  實
一、乙○○前因違反毒品危害防制條例案件，於民國93年3月18
    日經臺灣桃園地方法院以92年度壢簡字第1649號分別判處有
    期徒刑6月、4月，經定執行刑為8月確定，甫於94年9月30日
    執行完畢。詎其仍不知悔改，乙○○與「雄哥」（真實姓名
    疑為許松美，仍由警方追查中）之年籍不詳之成年男子2人
    基於共同行使偽造私文書及意圖為自己不法之所有之詐欺概
    括犯意，先由「雄哥」取得使用過之同開科技股份有限公司
    （下稱同開公司）領用工程材料放行單（下稱放行單），塗
    銷單上內容後加以複印，並在複印之空白放行單（共計2聯
    ）上以施工廠商「匯德」之名義、並在領料人處填寫「汪博
    盛」及車號「2H9796」、電話「0000000000」、電線軸規格
    上填寫「XL PE150mm2×1C」、數量填寫「600米」、施作範
    圍填具「4F」，並在同開工程師簽名欄偽造丙○○之署押2
    枚，以此偽造由「匯德」廠商所申請之放行單共1紙2聯。另
    由乙○○向不知情友人李月閨借取車號H2-9796號自用小貨
    車後，連續於(一)94年2月1日下午5時40分許，由「雄哥」駕
    駛H2-9796號自用小貨車，搭載乙○○，前往新竹縣寶山鄉
    ○○村○○路105號（同開公司所承租之倉庫），將上揭偽
    造之放行單提出給警衛張德育過目，張德育誤認係丙○○所
    簽署之認可之放行單，因而陷於錯誤，同意乙○○、「雄哥
    」進入倉庫領取物料，乙○○等人因此詐得600米之電纜線
    後離開，張德育並將放行單第1聯撕下後交還乙○○等人，
    「雄哥」隨即將詐取之電纜線變賣所得1萬6,000元，與乙○
    ○2人平分。(二)94年2月5日下午4時40分許，2人復承上開犯
    意，以上開方式並以「匯德」廠商名義所申請，領料人處填
    寫「汪博盛」及車號「2H9796」、電話「0000000000」，規
    格上填寫「50平方公尺1C、38平方公尺1C」、數量各「1000
    」公尺，施作範圍均填具「4F」並偽造丙○○之署押2枚之
    放行單1紙2聯，以上開方式前往上揭同開公司所承租之倉庫
    ，提出上揭偽造之放行單交由張德育確認，張德育仍同意2
    人進入倉庫內領料，惟因張德育自上次乙○○等人領料後，
    已生警覺，立即與同開公司之工程師聯繫確認，迨2人將上
    開電纜線搬運上車行經警衛室時，遭張德育攔下央求其停下
    待同開公司前來確認身分，乙○○等2人見狀竟以隨意以言
    語敷衍張德育後，即行駕車離開，因而詐領得50平方公尺1C
    、38平方公尺1C各1000平方公尺，旋即將詐領之電纜線變賣
    他人，惟乙○○此次尚未分得款項之際，足生損害於匯德公
    司、同開公司、汪傳盛、丙○○及張德育等人。嗣由丙○○
    及張德育報警處理後經警循線查獲，始悉上情。
二、案經新竹縣警察局竹東分局報請臺灣新竹地方法院檢察署檢
    察官偵查起訴。
    理  由
一、本件被告乙○○所犯刑法第216條、第210條行使偽造私文書
    罪及同法第339條第1項之詐欺罪均並非死刑、無期徒刑、最
    輕本刑為3年以上有期徒刑之罪，或高等法院管轄第一審之
    案件，被告於本院準備程序進行中，就被訴事實為有罪之陳
    述，經本院合議庭認合於刑事訴訟法第273條之1之規定，裁
    定進行簡式審判程序，合先敘明。
二、上揭事實業據被告於本院審理時認罪不諱，被告所供述情節
    亦與證人張德育及丙○○於警詢及偵查中之證述相符。並有
    同開公司領用工程材料放行單2紙3聯在卷可證，而被告與共
    犯「雄哥」所共同行使偽造之放行單，以「匯德」廠商名義
    申請、在領料人處填寫「汪博盛」並偽造偽造當時任職同開
    公司之工程師丙○○之署押後，至同開公司倉庫向倉庫警衛
    張德育行使而放行，自足生損害於匯德公司、同開公司、汪
    傳盛、丙○○及張德育等人甚明。是本件事證明確，被告犯
    行堪以認定。
三、論罪科刑：
  (一)被告行為行後，刑法業於94年1月7日修正，於95年7月1日施
    行，而依修正後刑法施行法增訂第1條之1規定：「中華民國
    九十四年一月七日刑法修正施行後，刑法分則編所定罰金之
    貨幣單位為新臺幣。九十四年一月七日刑法修正時，刑法分
    則編未修正之條文定有罰金者，自九十四年一月七日刑法修
    正施行後，就其所定數額提高為三十倍。但七十二年六月二
    十六日至九十四年一月七日新增或修正之條文，就其所定數
    額提高為三倍。」、修正後刑法第33條第5款：「主刑之種
    類如下：五、罰金：新臺幣一千元以上，以百元計算之。」
    等規定，是修正後刑法施行法第1條之1，將刑法各分則編所
    定罰金之貨幣單位均改為新臺幣，不再適用「現行法規所定
    貨幣單位折算新臺幣條例」；又依修正後之法律，刑法第33
    9條第1項前段所得科處之罰金刑最高為新臺幣3萬元、最低
    均為新臺幣1千元，然依被告行為時之刑罰法律，即罰金罰
    鍰提高標準條例第1條第1項及修正前刑法第33條第5款規定
    之罰金最低額銀元1元計算，上揭之罪之罰金刑最高為銀元1
    千元，最低額為銀元1元，若換算為新臺幣，最高額雖與新
    法分別同為新臺幣3萬元，然最低額僅為新臺幣3元，比較上
    述修正前、後之刑罰法律，自應以被告行為時即修正前之刑
    法刑法第339條第1項前段較有利於被告，而應適用修正前刑
    法第339條第1項。核被告所為，係犯修正前刑法第339條第1
    項詐欺取財罪及同法第216條、第210條行使偽造私文書罪。
  (二)被告與綽號「雄哥」（真實姓名疑為許松美年籍不詳之成年
    男子），就上揭行使偽造「丙○○」署押之私文書及詐欺取
    財之行為，有犯意聯絡及行為分擔，均為共同正犯。又被告
    行為後刑法第28條共同正犯之規定，業於94年1月7日修正公
    布修正，並於95年7月1日施行，而修正施行前刑法第28條共
    同正犯之規定與修正施行後刑法第28條關於共同正犯之規定
    比較後，並未較有利於被告，自仍依修正前第28條論處。
  (三)被告共同偽造「丙○○」署押之行為，為偽造私文書之部分
    行為，又偽造私文書後再持以行使，其偽造之低度行為，應
    為行使之高度行為所吸收，均不另論罪。
  (四)被告行為後，94年1月7日修正公布之刑法，自95年7月1日施
    行，修正後之刑法刪除第55條關於牽連犯之規定。本件被告
    所犯上開行使偽造文書及詐欺等罪具有牽連犯之關係，依修
    正前即行為時之規定，應從一重之行使偽造私文書罪處斷；
    依修正後之刑法既已刪除牽連犯之規定，則所犯上述各罪應
    依數罪併罰之規定分論併罰。比較新舊法之規定，修正後之
    規定並非較有利於被告，依刑法第2條第1項之規定，應適用
    行為時之法律，即適用修正前刑法第55條牽連犯之規定，從
    一重之行使偽造文書罪處斷。
  (五)被告行為後，刑法第56條連續犯之規定，業於94年1月7日修
    正公布刪除，並於95年7月1日施行，則被告之犯行，因行為
    後新法業已刪除連續犯之規定，此刪除雖非犯罪構成要件之
    變更，但顯已影響行為人刑罰之法律效果，自屬法律有變更
    ，依新法第2條第1項規定，比較新、舊法結果，仍應適用較
    有利於被告之行為時法律即舊法論以連續犯（最高法院95年
    第8次刑事庭會議決議參照）。是被告先後2行使偽造文書行
    為，時間緊接，觸犯構成要件相同之罪名，顯係基於概括犯
    意為之，應依刑法第56條連續犯之規定論以1罪，並加重其
    刑。
  (六)被告有如事實欄項上所載之前案執行情形，此有被告前案紀
    錄表1紙附卷可稽，被告於前有期徒刑執行完畢，5年內再故
    意犯本件有期徒刑以上之罪，不論依修正前之刑法第47條，
    或修正後之刑法第47條第1 項之規定，均構成累犯，對被告
    而言並無有利或不利之情形，自不生新舊法比較之問題，應
    逕依修正前之刑法第47條，論以累犯，並遞加重其刑。
  (七)爰審酌被告正值青年，當力圖向上，猶思不勞而獲，2次行
    使偽造私文書，詐取同開公司所有之電纜線，轉售圖利，致
    使同開公司等人受有損害，殊值非難，惟被告犯坦承犯行且
    經同開公司委任代理人，於本院準備程序庭時表示願意原諒
    被告，希被告受此教訓，能悔過向上及被告表示願誠心悔過
    並書寫悔過書1份等一切情狀，量處如主文所示之刑，並諭
    知易科罰金之折算標準，以資懲儆。另按被告行為時之刑法
    第41條第1項前段規定：「犯最重本刑為五年以下有期徒刑
    以下之刑之罪，而受六個月以下有期徒刑或拘役之宣告，因
    身體、教育、職業、家庭之關係或其他正當事由，執行顯有
    困難者，得以一元以上三元以下折算一日，易科罰金」，另
    參照被告行為時之易科罰金折算標準，修正前罰金罰鍰提高
    標準條例第2條前段（現已刪除）規定，就其原定數額提高
    為100倍折算1日，則本件被告行為時之易科罰金折算標準，
    應以銀元300元折算1日，經折算為新臺幣後，應以新臺幣
    900元折算為1日。惟95年7月1日修正公布施行之刑法第41條
    第1項前段則規定：「犯最重本刑為五年以下有期徒刑以下
    之刑之罪，而受六個月以下有期徒刑或拘役之宣告者，得以
    新台幣一千元、二千元或三千元折算1日，易科罰金」。茲
    比較修正前後之易科罰金折算標準，係以95年7月1日施行前
    之規定，較有利於被告，爰依刑法第2條第1項但書規定，適
    用修正前刑法第41條第1項前段規定，定其易科罰金折算標
    準。
  (八)偽造之「丙○○」署押4枚，爰依刑法第219條之規定沒收。
  (九)另公訴人於95年9月26日蒞本院行準備程序時當庭更正犯罪
    事實如上揭事實欄所載，並補充更正被告涉犯偽造文書部分
    犯行係違犯刑法第216條、210條，且被告先後二次犯行為連
    續犯關係，是由於被告行使偽造私文書之犯行與偽造之犯行
    具有一罪之吸收關係，本即原起訴效力所及，本院自得加以
    審理，附此敘明。
四、據上論斷，應依刑事訴訟法第273條之1第1項、第299條第1
    項前段，刑法第2條第1項、修正前第28條、修正前第56條、
    第216條項、第210條、修正前第339條第1項、修正前第55條
    、修正前第47條、修正前第41條第1項前段、第219條，修正
    前罰金罰鍰提高標準條例第1條前段、條正前第2條，現行法
    規所定貨幣單位折算新臺幣條例第2條，判決如主文。
本件經檢察官甲○○到庭執行職務。
中    華    民    國    95    年     9     月   29    日
                  刑事第二庭    法  官  方鴻愷
以上正本證明與原本無異。
如不服本判決，應於判決送達後10日內向本院提出上訴狀 (應附
繕本 )，上訴於臺灣高等法院。
中    華    民    國    95    年     9     月   29    日
                                書記官  吳美雲
附錄本案論罪科刑法條：
中華民國刑法第210條
偽造、變造私文書，足以生損害於公眾或他人者，處5年以下有
期徒刑。
中華民國刑法第216條行使第210條至第215條之文書者，依偽造
、變造文書或登載不實事項或使登載不實事項之規定處斷。
中華民國刑法第339條
意圖為自己或第三人不法之所有，以詐術使人將本人或第三人之
物交付者，處5年以下有期徒刑、拘役或科或併科1千元以下罰金
。
以前項方法得財產上不法之利益或使第三人得之者，亦同。
前二項之未遂犯罰之。


司法院資訊處製作；財團法人民間司法改革基金會備份。
